【裁判字號】    98,交聲,1180
【裁判日期】    980729
【裁判案由】    交管條例聲異
【裁判全文】
臺灣板橋地方法院交通事件裁定        98年度交聲字第1180號
原處分機關  交通部公路總局臺北區監理所板橋監理站
異  議  人
即受處分人  甲○○
上列受處分人因違反道路交通管理處罰條例案件，對於交通部公
路總局臺北區監理所板橋監理站民國98年5 月6 日所為之板監裁
字裁41-C00000000號裁決處分（原舉發案號：北縣警交字第C000
00000 號）聲明異議，本院裁定如下：
    主  文
原處分關於裁處罰鍰新臺幣肆萬伍仟元及施以道路交通安全講習
部分撤銷。
前項撤銷部分不罰。
其餘異議駁回。
    理  由
一、原處分意旨略以：異議人即受處分人甲○○於97年10月12日
    14時9 分許，騎乘車號M9W-280 號重型機車，行經臺北縣新
    店市○○路與安業街口，因有「酒後駕車（酒精濃度過量，
    測定值每公升0.94毫克）」之違規事實，經警製單舉發，乃
    依道路交通管理處罰條例第35條第1 項第1 款、第24條第1
    項第2 款（裁決書漏載）規定，裁處異議人罰鍰新臺幣（下
    同）45,000元，吊扣駕駛執照12個月，並施以道路交通安全
    講習。
二、聲明異議意旨略以：伊於97年10月12日因酒後駕車，遭臺北
    縣新店分局舉發違規。然因伊駕車時酒精濃度超過0.55以上
    ，經臺灣臺北地方法院檢察署於97年11月17日為緩起訴處分
    ，命其向財團法人犯罪被害人保護協會繳納7 萬元整。但伊
    為臺北縣中和市公所列管之低中入戶，日前又罹扁桃線惡性
    腫瘤，領有重大傷病證明，伊身體及經濟狀況均不佳，無力
    再繳納高額罰金，請考量行政罰法第26條之一事不二罰之精
    神，撤銷原處分等語。
三、按汽車駕駛人，駕駛汽車經測試檢定有酒精濃度超過規定標
    準者，處新臺幣1 萬5 千元以上6 萬元以下罰鍰，並當場移
    置保管其車輛及吊扣其駕駛執照1 年，道路交通管理處罰條
    例第35條第1 項第1 款定有明文。次按汽車駕駛人，有道路
    交通管理處罰條例第35條第1 項規定之情形者，應接受道路
    交通安全講習，同條例第24條第1 項第2 款亦有明文。又汽
    車駕駛人（包括機器腳踏車）飲用酒類或其他類似物後其吐
    氣所含酒精濃度超過每公升0.25毫克或血液中酒精濃度超過
    百分之0.05以上者，不得駕車，道路交通安全規則第114 條
    第2 款可供參酌。
四、復按94年2 月5 日公布，95年2 月5 日施行之行政罰法第26
    條規定，「一行為同時觸犯刑事法律及違反行政法上義務規
    定者，依刑事法律處罰之。但其行為應處以其他種類行政罰
    或得沒入之物而未經法院宣告沒收者，亦得裁處之。前項行
    為如經不起訴處分或為無罪、免訴、不受理、不付審理之裁
    判確定者，得依違反行政法上義務規定裁處之。」即所謂一
    事不二罰原則，探究其立法目的，無非以一行為同時觸犯刑
    事法律及違反行政法上義務規定時，由於刑罰與行政罰同屬
    不法行為之制裁，而刑罰之懲罰作用較強，依刑事法律處罰
    即足資警惕，實無一事二罰再處行政罰之必要，但罰鍰以外
    之沒入或其他種類行政罰，因兼具維護公共秩序之作用，為
    達行政目的，行政機關仍得併予裁處。汽車駕駛人酒後駕車
    時，如同時觸犯刑法第185 條之3 之公共危險罪者，道路交
    通主管機關除依上開行政罰法第26條第1 項但書規定，處以
    其他種類行政罰外，關於行政罰鍰部分，即應依行政罰法第
    26條、道路交通管理處罰條例第10條等規定移送地方法院檢
    察署處理，其後非有行政罰法第26條第2 項所定不起訴等事
    由，不得裁處行為人罰鍰。而上開行政罰法第26條第2 項雖
    以應受行政罰之行為如經不起訴處分或為無罪、免訴、不受
    理、不付審理之裁判確定者，始得另為裁決處罰，未明文包
    括緩起訴處分在內，但考其緩起訴處分之性質，實屬於附條
    件之便宜不起訴處分，而於緩起訴之條件成就後，始發生如
    同確定不起訴處分之禁止再訴效力，故於緩起訴之猶豫期間
    屆滿，復未經撤銷緩起訴時，緩起訴即發生如同確定之不起
    訴處分之效力，此時，行為人即已終局的不受刑事法之訴追
    ，該緩起訴處分即具實質之禁止再訴之確定力，原處分機關
    於此時再為裁決，行為人無同時遭到行政處罰及刑事訴追之
    危險，因此，解釋上行政罰法第26條第2 項之規定應包括條
    件成就之緩起訴處分之情形在內，因此酒後駕車同時觸犯公
    共危險犯行，行為人雖經緩起訴處分，然於緩起訴處分條件
    成就前，行為人隨時有受撤銷緩起訴再受刑事追訴之風險，
    行政機關自不得就同一事由裁處行為人罰鍰處分，以免行為
    人受有一事二罰之危險（參照臺灣高等法院暨所屬法院96年
    法律座談會刑事類提案第36號審查意見）。
五、經查：
（一）本件異議人即受處分人對於其於97年10月12日14時9 分許
      ，在臺北縣新店市○○路與安業街口，其酒精濃度超過規
      定標準，經警掣單舉發之違規事實並不爭執，復有臺北縣
      政府警察局舉發違反道路交通管理事件通知單影本1 份在
      卷可稽，是其酒後駕車之違規事實，堪以認定。
（二）惟異議人同一酒後駕車之行為，因同時犯刑法第185 之3
      之公共危險罪，業經臺灣臺北地方法院檢察署檢察官於97
      年11月17 日 以97年度偵字第23649 號為緩起訴處分，緩
      起訴期間為1 年，並應向財團法人犯罪被害人保護協會臺
      灣臺北分會支付7 萬元，並於緩起訴處分確定後10個月內
      參加道路交通安全講習課程10小時等情，有前開緩起訴處
      分書、臺灣臺北地方法院檢察署檢察官執行緩起訴處分命
      令通知書、本院公務電話紀錄各1 份在卷可參。是以，異
      議人前開酒後駕車行為，既已因觸犯刑事法律，業經檢察
      官依刑事訴訟法之規定為緩起訴處分確定，且現仍處於緩
      起訴期間，揆諸上開說明，自不得再處以行政罰鍰。況檢
      察官已課予本件異議人金錢給付之負擔，該等負擔雖非刑
      罰，惟性質上仍屬實質之制裁，而本件異議人業已履行向
      國庫支付新臺幣7 萬元之事項，有本院公務電話紀錄在卷
      足憑，縱緩起訴期間屆滿，亦不得再處以行政罰鍰，以符
      行政罰法第26條第1 項之「一事不二罰」立法目的。
（三）從而，本件原處分機關逕以異議人酒精濃度超過規定標準
      達每公升0.94毫克，對其裁處罰鍰4 萬5 千元部分，即有
      可議。另異議人亦已接受道路交通安全講習，亦有本院公
      務電話紀錄1 紙在卷可稽，原處分機關就同一事件對異議
      人再次施以道路交通安全講習，亦有未洽。從而，異議人
      就此部分之異議為有理由，應由本院將上開部分予以撤銷
      ，並另為不罰之諭知。至原處分裁處吊扣駕駛執照1 年部
      分，乃裁罰性之不利處分，為達遏止酒後駕車之不法行為
      ，維護道路交通用路權人之生命、身體之安全法益，依行
      政罰法第26條第1 項但書之規定，自毋需待前開緩起訴處
      分之猶豫期間屆滿，仍得裁處之，故原處分此部分之裁處
      於法並無不合，此部分異議無理由，應予駁回。
據上論斷，應依道路交通案件處理辦法第19條、第20條，裁定如
主文。
中    華    民    國    98    年    7     月    29    日
                      交通法庭  法  官  李君豪
上列正本證明與原本無異。
如不服本裁定，應於裁定送達後五日內向本院提出抗告狀。
                                書記官  金和國
中    華    民    國    98    年    7     月    29    日


司法院資訊處製作；財團法人民間司法改革基金會備份。
